【裁判字號】    95,裁,1991
【裁判日期】    950907
【裁判案由】    娛樂稅
【裁判全文】
最  高  行  政  法  院  裁  定
                                     95年度裁字第01991號
上  訴  人  黃韻成即國都旅館
被 上訴 人  基隆市稅捐稽徵處
代  表  人  甲○○
上列當事人間因娛樂稅事件，上訴人對於中華民國94年2月25日
臺北高等行政法院93年度簡字第186號判決，提起上訴，本院裁
定如下：
    主  文
上訴駁回。
上訴審訴訟費用由上訴人負擔。
    理  由
一、按對於適用簡易程序之裁判提起上訴或抗告，須經本院許可
    ，且該許可以訴訟事件所涉及之法律見解具有原則性者為限
    ，行政訴訟法第235條定有明文。所謂具有原則性，係指該
    事件所涉及之法律問題意義重大，而有加以闡釋之必要而言
    。例如：對於行政命令是否牴觸法律所為之判斷，或就同類
    事件所表示之法律見解與其他高等行政法院所表示之見解互
    相牴觸者。
二、本件上訴人於基隆市○○路303巷13號經營國都旅館，並在
    一樓之營業場所提供電腦供人娛樂使用。其民國（下同）92
    年4月份之娛樂稅，原經被上訴人核定為新臺幣（下同）5,4
    00元，嗣因被上訴人於92年4月15日現場會勘，發現其供人
    娛樂使用之電腦減為20台，乃降低核定92年4月至6月之娛樂
    稅為每月各3,800元，並將該核定通知送達上訴人。上訴人
    不服，循序提起行政訴訟，為原審法院93年度簡字第186號
    判決駁回。
三、上訴意旨略謂：按娛樂稅法第3條明定娛樂稅之納稅義務人
    ，為出價娛樂之人，被上訴人逕自核定上訴人娛樂稅，變相
    使上訴人為娛樂稅之納稅義務人，顯然違法。又依娛樂稅法
    第9條第1項規定娛樂稅之徵收係以由代徵人自動報繳為原則
    ，倘代徵人未依娛樂稅法第7條規定辦理登記及代徵報繳娛
    樂稅手續，係依娛樂稅法第12條論處，代徵人不為代徵或短
    徵、短報、匿報娛樂稅者，則依娛樂稅法第14條論處，稅捐
    稽徵機關非可以自行核定方式課徵。上訴人一再要求依法申
    報，被上訴人始終以須先審核帳冊及所開立發票，經其核准
    才符合自動報繳要件，顯與前開規定不符。至娛樂稅法第9
    條第1項但書規定得查定課徵者，以「經營方式特殊或營業
    規模狹小者」為限，上訴人係使用統一發票者，並無上開情
    形，不得查定課徵。再查基隆市娛樂稅徵收細則第9條係規
    定「核定以查定方式課徵」，其法定程序應先核定營業者身
    分符合「經營方式特殊或營業規模狹小者」確定後，才可按
    查定方式課徵，被上訴人未先核定，逕行查定，違反法定程
    序，且原處分核定之娛樂稅額與帳載營業額相較，顯逾法定
    稅率10%云云。
四、按娛樂稅法第7條規定：「凡經常提供依本法規定應徵收娛
    樂稅之營業者，於開業、遷移、改業、變更、改組、合併、
    轉讓及歇業時，均應於事前向主管稽徵機關辦理登記及代徵
    報繳娛樂稅之手續。」第9條第1項規定：「娛樂稅代徵人每
    月代徵之稅款，應於次月10日前填用自動報繳書繳納。但經
    營方式特殊或營業規模狹小經主管稽徵機關查定課徵者，由
    稽徵機關填發繳款書，限於送達後10日內繳納。」是娛樂稅
    代徵人有第7條所定情形者，應先辦理登記及代徵報繳娛樂
    稅之手續，始能依第9條第1項規定採自動報繳方式代徵娛樂
    稅。如未辦理，稅捐稽徵機關固得依娛樂稅法第12條規定裁
    罰，惟於辦理上開程序前之娛樂稅既未能由代徵人自動報繳
    ，則稅捐稽徵機關以查定方式課徵，並無不合，應無應代徵
    人應代徵之娛樂稅即免於繳納之理。娛樂稅法第3條規定之
    納稅義務人固為出價娛樂之人，惟娛樂稅法係採代徵方式徵
    收，應代徵娛樂稅之營業人未為代徵或短徵、短報、匿報娛
    樂稅，依同法第14條規定，應向代徵人追繳，並非以代徵為
    納稅義務人。而依查定方式課徵者，係法律所定對娛樂稅營
    業人之代徵娛樂稅之稽徵方式，亦非以代徵人為納稅義務人
    。基隆市娛樂稅徵收細則第9條所定「核定以查定方式課徵
    」，於核定應以查定方式課徵時，同時查定其稅額，予以課
    徵，應無違背該規定。上述均係法規當然解釋，無所涉法律
    見解具原則性情事。至原判決認定上訴人營利事業名稱雖為
    旅館，然其所申請之基隆市營利事業登記證所載營業項目除
    一般旅館業外，另有租賃業（電腦軟體出租）、資訊軟體、
    資料處理、電子資訊供應服務業等項目，經被上訴人於92年
    4月15日及同年8月15日派員實地勘查結果，上訴人之店門外
    貼有網際網路每小時收費10元之廣告，店內則有使用者正操
    作網路遊戲，應課徵娛樂稅。上訴人復查、訴願及起訴時一
    再主張其設備電腦提供網路電腦給住宿客員免費上網使用並
    無收費，則其在系爭期間所開發票，顯係對旅客住宿旅館所
    開之發票，並非對其經營電腦網路之營業收入所開發票，上
    訴人據以主張作為本件娛樂稅應採自動報繳之依據，已屬無
    據。況上訴人係於92年10月8日始具函向被上訴人申請自該
    月份起改為由其自動代徵報繳娛樂稅等，及被上訴人查定之
    應納稅額是否與實際應代徵稅額相當等事實爭議及原判決之
    理由是否完備，均無所涉法律見解具原則性可言，揆諸首揭
    說明，上訴人之上訴，不應許可，其上訴難謂合法，應予駁
    回。
四、依行政訴訟法第249條第1項前段、第104條、民事訴訟法第
    95條、第78條，裁定如主文。
中    華    民    國    95    年    9     月    7     日
                  第四庭審判長法  官  高  啟  燦
                              法  官  黃  璽  君
                              法  官  廖  宏  明
                              法  官  楊  惠  欽
                              法  官  林  樹  埔
以  上  正  本  證  明  與  原  本  無  異
中    華    民    國    95    年    9     月    8     日
                              書記官  邱  彰  德


司法院資訊處製作；財團法人民間司法改革基金會備份。
